臺灣高等法院刑事裁定
111年度聲再字第547號
再審聲請人
即受判決人  黄偉杰


上列再審聲請人即受判決人因違反毒品危害防制條例案件，對於
本院110年度上訴字第3003號，中華民國111年2月24日第二審確
定判決（第一審案號：臺灣士林地方法院109年度訴字第519號；
起訴案號：臺灣士林地方檢察署108年度偵字第18244號、109年
度偵字第11719號），聲請再審，本院裁定如下：
    主  文
再審之聲請駁回。 
    理  由
一、按民國109年1月8日修正公布，同月10日施行之刑事訴訟法
    增訂第429條之2前段規定，聲請再審之案件，除顯無必要者
    外，應通知聲請人及其代理人到場，並聽取檢察官及受判決
    人之意見。本院已依法通知再審聲請人即受判決人黄偉杰（
    下稱聲請人）到場，並聽取檢察官、聲請人之意見（見本院
    卷第75至76頁），合先敘明。
二、聲請意旨略以：聲請人因共同運輸第二級毒品未遂犯行，經
    本院110年度上訴字第3003號判決判處罪刑確定（下稱原確
    定判決），惟聲請人事發租賃地之鄰居及房東，足以證明蔡
    姓外送員曾挾怨至聲請人處所偷窺，又胡勝翔曾擔任聲請人
    助理，也知聲請人和張詠岱之LOGO上往來皆以LaLa Move外
    送，再案發當天林煒盛有看到聲請人用牛皮紙袋包東西。本
    案包裹上之膠帶僅有蔡姓外送員之指紋，且蔡姓外送員拿進
    派出所之包裹係打開且內容物有菸盒，然聲請人之住所不可
    能有菸蒂、菸盒等東西出現，另外張詠岱依程序驗尿反應也
    為陰性，所有證據足以證明蔡姓外送員說謊，況蔡姓外送員
    當時不選擇途中20幾間派出所報案，而花2小時去延平北路
    他曾出事的派出所，參以張詠岱表示聽到蔡姓外送員向員警
    說他因為想賺錢所以當線民，足見其所證不實等語。
三、按再審係為確定判決認定事實錯誤所設之特別救濟程序，是
    聲請再審之對象應為「確定之實體判決」。法院受理聲請再
    審案件，首應調查聲請再審之對象是否為具有實體確定力之
    判決，如果屬之，始得進而為其他程序及實體上之審查。又
    案件經第三審法院為實體上之判決確定者，如有法定再審事
    由，雖依刑事訴訟法第426條第3項規定，除以同法第420條
    第5款為原因者外，由第二審法院管轄，但仍應以該第三審
    法院實體上之確定判決為聲請再審之對象，始屬適法（最高
    法院108年度台抗字第563號裁定意旨參照）。本案原確定判
    決，固經聲請人提起第三審上訴，惟由最高法院以111年度
    台上字第2816號判決上訴駁回確定在案，而最高法院係以刑
    事訴訟法第395條前段之程序判決為形式審查，故聲請人以
    原確定判決所提本案再審，並無違誤，先予敘明。
四、按有罪之判決確定後，因發現新事實或新證據，單獨或與先
    前之證據綜合判斷，足認受有罪判決之人應受無罪、免訴、
    免刑或輕於原判決所認罪名之判決者，為受判決人之利益，
    得聲請再審，刑事訴訟法第420條第1項第6款定有明文。此
    新事實及新證據之定義，其中新規性之要件，採取以該證據
    是否具有「未判斷資料性」而定，與證據之確實性，重在證
    據之證明力，應分別以觀。判斷聲請再審案件之事證是否符
    合上開要件，當以客觀存在之經驗法則、論理法則為審查，
    尚非任憑再審聲請人之主觀、片面自我主張，即已完足。聲
    請再審之理由，如僅係對原確定判決所認定之事實再行爭辯
    ，或對原確定判決採證認事職權之適法行使，任意指摘，或
    對法院依職權取捨證據持相異評價，而原審法院即使審酌上
    開證據，亦無法動搖原確定判決之結果者，即不符合此條款
    所定提起再審之要件。
五、經查：
  ㈠原確定判決係憑聲請人於警詢之供述；及證人蔡姓外送員於
    偵查中之證述、證人即警員謝仲洋、劉韋翔、湯為丞於原審
    之證述，佐以蔡姓外送員手機APP訊息畫面及小蜂鳥國際物
    流有限公司所提供申登人資料及訂單紀錄、臺北市政府警察
    局士林分局108年12月3日、109年5月28日搜索扣押筆錄、扣
    押物品目錄表、交通部民用航空局航空醫務中心108年12月1
    6日航藥鑑字第0000000號、109年6月10日航藥鑑字第000000
    0號毒品鑑定書、警方現場檢驗毒品畫面截圖、扣案物照片
    、本院被告前案紀錄表等證據，認定聲請人與同案被告張詠
    岱共同基於運輸第二級毒品甲基安非他命之犯意聯絡，由同
    案被告張詠岱於108年12月2日23時16分許，以其所有之門號
    0000000000號行動電話使用LALAMOVE（下稱拉拉快遞）APP
    ，刊登需在臺北市○○區○○街00號，向取件人黃sir(電話0000
    000000）取件送至臺北市○○區○○路0段000號給送件人Jim（
    電話0000000000）之運送訊息，不知情之拉拉快遞蔡姓外送
    員接單後於同日23時30分許，至臺北市○○區○○街00號5樓B室
    ，向聲請人收取內裝有甲基安非他命之紙盒包裹1個，蔡姓
    外送員收取該包裹後查覺有異報警處理，聲請人因而運輸未
    遂等事證明確，據此認聲請人所為，係犯修正前毒品危害防
    制條例第4條第6項、第2項之運輸第二級毒品未遂罪，復於
    理由欄內詳為說明聲請人及其義務辯護人所為蔡姓外送員為
    何未選擇較近之派出所報案，質疑蔡姓外送員掉包；同案被
    告張詠岱受聲請人委託設計LOGO，故請聲請人寄送隨身碟，
    聲請人交寄之物品為隨身碟，並非毒品；蔡姓外送員證稱紙
    盒無完全包裝，有違常情，且同案被告張詠岱從拉拉快遞系
    統已知蔡姓外送員在社子派出所，仍敢去取貨，可見聲請人
    寄送之物非毒品，本案警方未驗指紋，蒐證有瑕疵等辯解何
    以不可採，及所憑之依據與得心證之理由，是原確定判決所
    為論斷，均有卷存證據資料可資覆按，參互判斷作為判決之
    基礎，核無任何憑空推論之情事，且所為論斷與經驗法則、
    論理法則均無違，更無理由欠備之違法情形。
  ㈡聲請人固執前詞聲請再審，惟查，聲請人於原審已陳稱：我
    不記得有無看過蔡姓外送員等語（見原審訴字卷第177頁）
    ，則聲請意旨復稱蔡姓外送員曾挾怨至聲請人處所偷窺云云
    ，其前後所述即互有齟齬。又聲請意旨所指胡勝翔曾擔任聲
    請人助理，也知聲請人和張詠岱之LOGO上往來皆以拉拉快遞
    外送，暨林煒盛當天有看到聲請人用牛皮紙袋包東西等節縱
    屬實情，然參諸聲請人於本院調查時陳稱：我不知道林煒盛
    有沒有看到我裝USB隨身碟進去等語（見本院卷第75至76頁
    ），復觀以卷附本案包裹照片（見偵字第18244號卷第67至6
    9頁），未見該包裹有以聲請人提出之泡棉牛皮紙袋包裝物
    品之情，則證人胡勝翔、林煒盛仍無從證明聲請人於本案包
    裹究係裝何物品托運，是聲請人所舉上開證據自難認具有明
    確性，不符刑事訴訟法第420條第1項第6款所定「發現新事
    實或新證據」之要件，且不論單獨或與先前之證據綜合判斷
    ，亦難動搖原確定判決所認定之事實，而使聲請人受無罪、
    免訴、免刑或輕於原確定判決所認罪名之判決。
  ㈢至再審意旨其餘所指，細譯其內容，核係對於原確定判決已
    經調查評價、判斷的證據，再為一己的爭執，且所執理由於
    原確定判決前業已提出，嗣經原確定判決加以審認並詳加說
    明，經核並無違背一般經驗法則及論理法則之情事。況證據
    取捨之採證問題，為事實審法院自由判斷裁量權之行使，亦
    即事實審法院依憑論理法則及經驗法則，本其自由心證對證
    據予以取捨及判斷所為之結果，核屬其職權之適法行使，自
    難徒憑聲請人之己見或主觀臆測之詞，任意主張對證據有相
    異之評價，以此指摘原確定判決不當為由而聲請再審，附此
    說明。
  ㈣聲請意旨雖聲請傳喚證人蔡姓外送員、胡勝翔、林煒盛及案
    發時租賃處之鄰居及房東。惟按聲請再審得同時釋明其事由
    聲請調查證據，法院認有必要者，應為調查；法院為查明再
    審之聲請有無理由，得依職權調查證據，刑事訴訟法第429
    條之3第1項、第2項固分別定有明文。然依上開規定可知，
    法院就聲請再審案件是否依聲請或依職權調查證據，以法院
    認為有必要者為限。是再審聲請人所提出或主張之新事實、
    新證據，若自形式上觀察，核與原確定判決所確認之犯罪事
    實無所關連，抑或無從動搖該事實認定之心證時，當無庸贅
    行其他調查，而本件聲請意旨所陳各情，既核與刑事訴訟法
    第420條第1項第6款要件不符，上開證據調查之聲請自無再
    行調查之必要。稽此，聲請人上開聲請尚無從准許。
六、綜上所述，本件再審之聲請，或所提出之證據，經單獨或與
    先前各項證據綜合判斷，不足認為聲請人應受無罪、免訴、
    免刑或輕於原判決所認罪名之判決，或係就原確定判決依法
    調查之結果，本於論理法則、經驗法則，取捨證據後所認定
    之事實，並已經詳為說明審酌之事項再重為爭執其內容。是
    本件聲請核與刑事訴訟法第420條第1項第6款所定再審之要
    件不符，自無理由，應予駁回。
據上論斷，應依刑事訴訟法第434條第1項，裁定如主文。
中　　華　　民　　國　　111 　年　　11　　月　　29　　日
                  刑事第二十二庭審判長法  官  蔡廣昇
                                      法  官  許文章
                                      法  官　葉韋廷
以上正本證明與原本無異。
如不服本裁定，應於收受送達後10日內向本院提出抗告狀。
                                      書記官　李逸翔
中　　華　　民　　國　　111 　年　　11　　月　　29　　日